---
title: "siconfi_list: Gestão de Cadastros e Dicionários"
output: 
  rmarkdown::html_vignette:
    df_print: "kable"
vignette: >
  %\VignetteIndexEntry{siconfi_list: Gestão de Cadastros e Dicionários}
  %\VignetteEngine{knitr::rmarkdown}
  %\VignetteEncoding{UTF-8}
---

```{r setup-list, include = FALSE}
knitr::opts_chunk$set(
  collapse = TRUE,
  comment = "#>"
)
options(tibble.print_max = 10)
```


## Introdução
Esta vinheta descreve o uso da função auxiliar `siconfi_list()`. Seu objetivo é servir como uma tabela de dimensões ou dicionário de consulta essencial para parametrização dos relatórios do SICONFI.

Para que as funções de extração `RGFdata()` e `RREOdata()` funcionem corretamente, o usuário deve informar o código numérico estruturado pelo IBGE. Embora a memorização de códigos estaduais seja simples (2 dígitos), rastrear os códigos municipais de 7 dígitos exige tabelas de referência estáveis.

A função `siconfi_list()` resolve esse gargalo operando de duas maneiras: ela pode realizar uma leitura offline instantânea de uma base local embutida no pacote (modo `"view"`) ou efetuar o download seguro do manual metodológico em formato PDF atualizado diretamente do Tesouro Nacional (modo `"download"`), operando de forma 100% cross-platform.

Para iniciar, carregamos as ferramentas auxiliares:

```{r setup, eval = FALSE}
library(RREORGFdataR)
library(dplyr)
```


## Exemplo 1: Carregamento e Consulta Offline (`action = "view"`)

O modo padrão `"view"` realiza o mapeamento direto sobre um arquivo RDS embutido no pacote. Esse método não gera tráfego de rede, sendo ideal para painéis de busca rápidos dentro de aplicações Shiny corporativas.

```{r ex1, eval = FALSE}
# Carrega o dicionário de instituições na sessão ativa
base_siconfi <- siconfi_list(action = "view")

# Buscando o código IBGE do município de 'Aparecida de Goiânia'
codigo_busca <- base_siconfi %>%
  filter(grepl("Aparecida de Goiânia", Instituição, ignore.case = TRUE)) %>%
  select(`Código IBGE`, Instituição) %>% 
  print()
```


## Exemplo 2: Download do Catálogo Técnico Oficial (`action = "download"`)

Caso o usuário necessite dispor do PDF original para auditoria legal ou validação normativa, a função faz o download direto da URL do Tesouro de forma programática, contornando a necessidade de abertura manual de navegadores web.

```{r ex2, eval = FALSE}
# Realiza o download e grava no diretório de trabalho corrente
caminho_salvo <- siconfi_list(action = "download", dest_dir = getwd())

# O caminho físico completo é retornado invisivelmente para automações
message("Arquivo persistido em: ", caminho_salvo)
```


## Exemplo 3: Enriquecimento de Dados (Lookup Join)

Você pode utilizar a saída do `siconfi_list()` para enriquecer os outputs brutos extraídos da API, convertendo os códigos de entes em nomes amigáveis de municípios ou regiões para confecção de relatórios gerenciais finais.

```{r ex3, eval = FALSE}
# Exemplo de enriquecimento estrutural (Lookup)
base_cadastros <- siconfi_list(action = "view")

# Supondo que 'meus_dados_rreo' possui a coluna 'id_ente' vinda da API:
# dados_enriquecidos <- meus_dados_rreo %>%
#   left_join(base_cadastros, by = c("id_ente" = "codigo_ibge"))
```
